【裁判字號】    99,聲,420
【裁判日期】    990531
【裁判案由】    具保停止羈押
【裁判全文】
臺灣屏東地方法院刑事裁定               99年度聲字第420號
聲  請  人  柳聰賢律師
被      告  甲○○
選任辯護人  柳聰賢律師
上列聲請人因被告涉犯殺人案件，經檢察官提起公訴（98年度偵
字第4754號），聲請具保停止羈押，本院裁定如下：
    主  文
聲請駁回
    理  由
一、本件被告甲○○因涉犯刑法第271 條第1 項之殺人罪嫌，經
    本院訊問被告後，認其犯罪嫌疑重大，復有共犯劉建鴻等人
    之陳述、證人吳富吉等人之指訴及診斷證明書、現場監視器
    錄影光碟1 片等可資為證，且其所犯為最輕本刑5 年以上有
    期徒刑之罪，復經通緝到案，足認有逃亡之虞，有刑事訴訟
    法第101 條第1 項第1 款、第3 款所定之情形，而有羈押之
    原因及必要，於民國98年9 月14日裁定執行羈押，並於98年
    12月14日、99年2 月14日、99年4 月14日均延長羈押2 月迄
    今。
二、聲請旨略以：被告甲○○所犯雖為刑事訴訟法第101條第1項
    第3款所列之死刑、無期徒刑或最輕本刑為5年以上之重罪，
    惟其係自動到案，足認無逃亡之虞，應非不得以交保代替羈
    押；另同案被告多人均經具保停止羈押，且甚或有其他被告
    委託議員關說推諉刑責，積極串證尚可交保，另死者、傷者
    均為告訴人，係敵性證人，主觀上無勾串證人之可能，被告
    既未央請任何議員關說，亦無從勾串證人，是依平等原則被
    告亦應予以交保；再者，被告罹患口腔黏膜白斑症，長期在
    屏東縣東港鎮安泰醫院、高醫附設紀念醫院治療，按口腔黏
    膜白斑症為口腔癌前期症狀，且口腔炎病程迅速，病情急轉
    直下，看守所內醫療資源不足，倘長久續押中斷醫療，若口
    腔病變急救不及，勢將惡化而不治；且被告之母何雙月罹患
    糖尿病、心臟病，被告之付係老船長退休之失業人，在天寒
    地凍之時，為囚禁在看守所之被告長夜飲泣，擔心其口腔癌
    病變而牽腸掛肚，長此恐將導致父母身體惡化；被告誠心交
    保外出張羅金錢與死者家屬和解，填補犯罪所身損害，為此
    聲請准予被告具保停止羈押宜云云。
三、按被告及得為輔佐之人或辯護人，得隨時具保，向法院聲請
    停止羈押，此刑事訴訟法第110 條第1 項固定有明文。又刑
    事訴訟法第114 條則規定：「羈押之被告，有下列情形之一
    者，如經具保聲請停止羈押，不得駁回：(一)所犯為最重本刑
    為3 年以下有期徒刑、拘役或專科罰金之罪者。但累犯、常
    業犯、有犯罪之習慣、假釋中更犯罪或依第101 之1 第1 項
    羈押者，不在此限。(二)懷胎5 月以上或生產後2 月未滿者。
    (三)現罹疾病，非保外治療顯難痊癒者。」。另訴訟程式關於
    被告羈押之執行，係為確保國家司法權對犯罪之追訴處罰及
    保障社會安寧秩序而採取之必要手段，與受處分人個人自由
    及家庭生活機能之圓滿，難免衝突，不能兩全。經查：本件
    被告甲○○固不否認有與共犯劉建鴻、蔡永祺、陳柏翰、許
    天發等人共同出手毆打車內之人，惟矢口否認有何共同殺人
    之犯行，然依被告甲○○在警詢既自承有用球棒打到死著張
    志宏之頭部，復有共同被告劉建鴻等人陳述之案發經過及證
    人吳富吉、黃裕祥、胡明宏、鄭勳隆之指訴遭被告毆打之情
    形，及卷附診斷證明書、現場監視器錄影光碟等在卷可稽，
    足認被告甲○○犯罪嫌疑重大，所犯為最輕本刑5 年以上有
    期徒刑之罪，復經通緝始行到案，此有臺灣屏東地方法院檢
    察署所發佈之通緝書在卷可憑，且上開共犯、證人所為之陳
    述仍有待本院審理辯論後方可認定，尚難僅憑被告所稱與被
    害人及證人陳述不一，即認被告並無犯罪嫌疑，另本院於準
    備程序勘驗現場光碟，被告等人下車後未曾交談均手持棍棒
    立刻朝被害人等人所乘坐之自小客車內不斷強力揮擊，從而
    被告客觀上確係有下手實施犯行亦可認定，是堪認羈押之原
    因及羈押之必要依然存在。又本院就被告甲○○現今之病況
    ，前經本院分別函詢臺灣屏東看守所及安泰醫療社團法人安
    泰醫院，嗣經該所函覆：「被告於98年7 月15日入所時自述
    身體一切正常，入所迄今僅因高血壓於98年7 月17日就診1
    次，在所期間內尚無因口腔疼痛求診，本所為求慎重於98年
    11月12日戒送原看診醫院（安泰醫院）門診，證實為左頰黏
    膜白斑症，需持續追蹤觀察」；而安泰醫院則函覆稱：「(一)
    病患甲○○先生97年8 月18日於本院牙科進行上顎左側第一
    大臼齒牙齦切片檢查，病理報告為麟狀上皮細胞皮質化。98
    年4 月10日再度於本院牙科進行右側頰測黏膜切片檢查，病
    理報告為麟狀上皮細胞皮質化及慢性發炎。(二)98年11月12
    日至本院牙科門診，口腔內右頰黏膜小塊白斑，持續追蹤，
    應無立即之生命危險。」此分別有臺灣屏東看守所於98年11
    月16日函復之屏所衛字第0980005351號函及檢附被告入所內
    外傷紀錄表、安泰醫院診斷證明書各1 份及安泰醫療社團法
    人安泰醫院於98年11月17日所出具之98安東醫字第0674號函
    在卷可參；從而，依上開函文可知，被告病況有無聲請人所
    述如此嚴重已非無疑，且被告所就診之安泰醫院函覆之內容
    ，被告僅有在該院就診2 次且間隔約8 各月，診斷結果亦認
    僅需持續追蹤即可，是無聲請人所述被告病重前已接受長期
    治療之情存有矛盾。再者，被告既已於前次聲請人聲請具保
    停止羈押之時，由看守所將其戒護就醫，送往安泰醫院經醫
    生詳細診斷，被告並未罹患口腔癌；又本次聲請人復行聲請
    具保停止羈押，本院慮及被告病情恐有變化，除函詢臺灣屏
    東看守所被告之身體健康狀況外，更函請看守所於99年5 月
    4 日將其戒護至安態醫療社團法人安泰醫院就醫，函詢後及
    就診結果略以：被告入所後從未因其所述之疾病於所內門診
    ，經99年5 月4 日戒送安泰醫院耳鼻喉科轉診牙科門診，證
    實其病況穩定；又其牙週緊急處理證狀已改善，並給予口內
    膏幫助疼痛緩解等情，此分別有臺灣屏東看守所99年5 月6
    日函及檢附之安泰醫療社團法人安泰醫院診斷證明書在卷可
    憑。是被告已經縝密之檢驗未罹患癌症，現今病況穩定已堪
    認定。綜上，被告並無聲請意旨所稱已有立即生命危險非保
    外就醫顯難治癒之情事，本院自難據此即認被告有何健康無
    可回復而立即將病死於獄中之情事。另聲請人所述本案其餘
    被告均具保在外已積極串證，現僅被告尚在羈押中，顯違反
    平等原則，及被告無與共同被告、敵性證人串證之可能及錄
    影帶所示係其共犯毆打被害人非被告所為等情。然其餘共同
    被告在外是否積極串證，此非羈押必要所應審酌之要件，況
    「不法」行為不得主張平等原則之適用，本件被告甲○○所
    犯殺人罪為不法行為，自無此原則之適用，聲請人以此主張
    ，顯與法有違，無可憑採；至被告甲○○與其他共同被告具
    有牽一髮動全身之共犯結構關係，且串證之方式不以合意為
    限，採用其他利誘、激烈手段亦不無可能，是實難以其單方
    說詞即認被告甲○○與共同被告、敵性證人無串證之可能，
    又該監視器內容顯示在場之人均下手朝車內強烈毆打，已論
    述如上，自不得以被告片面否認非其所為，即遽認其所述為
    真。綜上，本件前開羈押之原因既仍存在，復未據聲請人提
    出具體事證敘明其聲請停止羈押所保障法益之迫切性及優越
    性，其聲請即難予准許，應予駁回。
四、依刑事訴訟法第220 條，裁定如主文。
中    華    民    國    99    年    5     月    31    日
                  刑事第三庭  審判長 法  官  邱明弘
                                     法  官  李珮妤
                                     法  官  陳怡先
以上正本證明與原本無異。
如不服本裁定應於裁定送達後五日內向本院提出抗告書狀敘述抗
告之理由抗告於臺灣高等法院高雄分院。
中    華    民    國    99    年    5     月    31    日
                                     書記官  鍾小屏

司法院資訊處製作；財團法人民間司法改革基金會備份。
